# 请教新租赁准则问题

提问人：helenpqh 时间：2020-12-03 00:59:00
某境内IPO公司 2019 年 12 月跟政府签订厂房租赁合同，合同约定租赁期 2020 年1-12月，年租金 600 万（ 50 万），如果公司在 2020 年收入达到 8 亿元，则可以免 2020 年的厂房租金，否则需要在 2020 年结束后支付 2020 年的年租金。公司预计 2020 年收入超过 8 亿元，能享受免租条件，并按照经营租赁的会计处理，每个月确认应付租金 50 万，并确认其他收益（政府补助） 50 万。
公司租赁厂房实际开始日为 2016 年，2016-2019年政府签订了一份免租协议（租期为2016-2019年，对公司没有任何业绩要求，直接免租），年租金和 2020 年年租金一样均为 600 万。公司在2016-2019年的会计处理跟 2020 年一样。
跟政府签订的上述租赁合同里，公司均有优先续租选择权，且可以预见公司会行使该续租选择权。 2020 年以后政府对于免租的业绩要求未知，但是可以知道政府最终会免收租金，但是合同都是一年一签。公司从 2016 年开始陆陆续续对厂房进行装修并且购买设备进行生产，装修和设备投入成本较高，搬迁的成本较大，除非政府单方面解除租赁协议，企业不会搬离该厂房。
请问：
由于 2021 年开始实施新租赁准则，是否需要针对 2021 以后（含）的租赁合同，均要按照新准则的规定确认使用权资产和租赁负债（即使合同是一年一签）？因为装修和设备投入成本较高，搬迁的成本较大，企业未来不会搬迁。如需要执行新租赁准则，租赁期如何确定？（在预计企业不会搬迁的情况下）租赁开始日是否是从 2016 年开始起算？
如是，则作为新租赁准则首次执行日（ 2021 年 1 月 1 日）之前已经存在的经营租赁，在 2021 年 1 月 1 日，按照剩余租赁付款额（假设租赁期定了之后，就用 2020 年 1 月 1 日至租赁结束应付的租金合计）按照 2021 年 1 月 1 日的增量借款利率折现的现值确认租赁负债，并等额确认使用权资产？注：新准则规定，租赁期自租赁期开始日起计算，包含不可撤销期间、合理确定将行使续租选择权期间、合理确定将不行使终止选择权的期间。在这个案例下，新旧租赁准则衔接处理？如何进行会计处理？

回答人：chenyiwei
该事项实际上是租赁和政府补助两个事项的结合体，需同时考虑这两个准则的要求。
1 、如果根据实际情况分析，该厂房事实上是为企业定制，且免租提供厂房是当初吸引企业入驻的优惠条件，且在入驻协议中明确的，可以认为该项资产的租赁期实际上涵盖了其整个使用寿命，在原准则下就应当考虑是否应作为融资租赁的可能性。如果原准则下作为融资租赁处理的，则过渡到新准则时，预计不会对报表产生重大影响。
个人理解，原准则下作为经营租赁处理很可能是错误的，虽然形式上是一年一签，但原准则下对租赁期的确定，也有应考虑续租选择权等规定。
2 、相应地，免租安排构成一项与资产相关的政府补助，其摊销方式与租赁资产折旧方式相同。